【裁判字號】    89,上訴,1442
【裁判日期】    900120
【裁判案由】    搶奪
【裁判全文】
臺灣高等法院高雄分院刑事判決                  八十九年度上訴字第一四四二號
    上訴人即被告  乙○○
    選任辯護人    吳春生
右上訴人因搶奪案件，不服臺灣高雄地方法院八十九年度訴字第一五七八號中華民國
八十九年八月三十日第一審判決（起訴案號：臺灣高雄地方法院檢察署八十九年度偵
字第一二０００號），提起上訴，本院判決如左：
    主  文
原判決撤銷。
吳鐘斌意圖為自己不法之所有，而搶奪他人之動產，處有期徒刑壹年。
    事  實
一、吳鐘斌於民國七十八年間，因搶奪罪，經臺灣高雄方法院判處有期徒刑一年六月
    確定，並於七十九年八月十七日執行完畢，而不構成累犯。又其自八十年間起，
    即因精神分裂症（有幻聽、傻笑、關係妄想等症狀）長期接受醫生治療，致其對
    於外界事務之知覺、理會及判斷作用，較普通人之平均程度顯然減退而為精神耗
    弱之人。又其意圖為自己不法之所有，於民國八十九年五月二十五日下午四時二
    十五分許，騎乘一部未掛車牌之機車在高雄市○鎮區○○路二巷口甲園前，趁丙
    ○○不備之際，搶奪其所有之皮包一個（內有現金新臺幣六千五百元及鑰匙五支
    、身分證、健保卡、信用卡、提款卡、存款簿及印章等物），得手後於離去時，
    因丙○○在後尾追呼喊追趕，乙○○因而將皮包丟棄在五號甲園內草欉，而逃至
    前鎮區○○路與興仁路口為警查獲，經警帶乙○○至上開五號甲園尋獲前揭被搶
    之小皮夾及皮包內之印章六個、存款簿二本、鑰匙五支等物。
二、案經高雄市政府警察局前鎮分局報請臺灣高雄地方法院檢察署檢察官偵查起訴。
    理  由
一、被告乙○○否認前揭犯行，辯稱：案發當天其與其母在一起，下午去其祖母家拿
    信，並沒有搶奪他人財物，其於警訊中之自白係受刑求所致云云。惟查：
  (一)被告於經警查獲移送檢察官偵查後，由檢察官聲請原審法院予以押，經原審法
    院訊以：「你有在昨天下午四點二十五分德昌街甲園有否搶人家皮包﹖」，供稱
    ：「我要見被害人，有否搶人家不敢說，被害人說有搶，我就有搶」、「（在警
    局有承認搶皮包，而丟棄在甲園內﹖）是的，被害人說是事實，就是事實」等語
    （見原審聲卷第九頁），足徵其已承認搶奪被害人丙○○之皮包之事實。
  (二)被害人丙○○於警訊時，亦稱：「歹徒只有一人，使用一部綠色機車，歹徒以徒
    手騎至我身邊時，扯走我提著之黑色皮包，歹徒特徵高大肥胖。」「歹徒特徵與
    警方所查獲嫌犯乙○○及其所騎乘機車相符，當時歹徒行搶後，我只看到歹徒背
    面，並追了約五十甲尺遠，但歹徒高大肥胖及其衣著我印像深刻，與嫌犯乙○○
    及其使用之機車相符」等語（見警卷），其於偵查及原審審理中，亦為相同之指
    述（見偵卷第十三頁、原審卷第十三頁）；證人即承辦警察徐國棟在原審審理中
    亦供稱：「我們是根據被害人之報案及被害人描述之特徵追查，而查獲之歹徒與
    被害人報案之特徵相符」等語（見原審卷第二四頁）。且被告亦承認案發當日所
    騎乘機車係綠色沒有掛車牌（見原審卷第十七頁背面、本院卷第二一頁、第三八
    頁），且其體型亦確高大肥胖，而與被害人所稱相符；再者，本院參以被害人在
    被搶時，雖未能目睹被告之面目，惟當時係白天，光線良好，案發地點在路上，
    被害人又曾在後追趕約五十甲尺；因此，對於犯案之人所騎機車顏色、是否懸掛
    車牌及行搶之人之特徵如何，自有相當之記憶；且被告係於案發後約不久，即為
    警查獲，並經被害人指認，衡情，被害人亦無誤認之理。又被告乙○○於原審法
    院審理中並承認被害人丙○○之皮包係其帶警察至五號甲園內尋獲等語（見原審
    卷第二四頁背面），而五號甲園又距被害人被搶地點隔條街道，則經證人徐國棟
    供明在卷（見原審卷第二四頁），是如被害人之皮包非被告所行搶，其如何能知
    悉被害人之皮包被棄於該處，並帶同警察前往取出，顯見其所辯不足採信。此外
    ，並有贓物認領保管單一紙在卷可按。本件被告犯罪事實罪證明確，犯行洵可認
    定。
  (三)至其所稱被警察刑求一事，因本院並未採用其警訊中之自白作為認定其有罪之證
    據，爰不就該部分予以論述。
二、核被告乙○○所為，係犯刑法第三百二十五條第一項之搶奪罪。又被告自八十年
    五月二十日開始即因精神分裂症在靜和神經精神內科醫院接受門診治療，至今仍
    有幻聽、傻笑、關係妄想等症狀，此有該院診斷證明書二份（見原審卷第三六頁
    、本院卷第二八頁）及中華民國身心殘障手冊一份可參（見原審卷第三五頁），
    足認其知覺、理會及判斷作用，應較普通人之平均程度顯然減退而為精神耗弱之
    人，此並有證人即為被告治療之醫師江元勇之證詞可參（見本院卷第三二至三三
    頁），爰依刑法第十九條第二項規定減輕其法定刑。
三、原審予以論罪科刑，固非無見，惟本件被告係精神耗弱之人，業如前述，且被告
    於原審已提出診斷證明書等資料供參酌，原審未予調查亦未說明其不採用之理由
    ，顯有違誤，被告上訴意旨否認犯罪，雖無理由，惟原判決既有可議之處，應由
    本院予以撤銷改判。爰審酌被告已有前科，其行為危害社會治安至鉅，惟念其所
    搶得之財物價值並非鉅大，且部分經被害人領回，及其係精神耗弱人，自律能力
    較一般人為差等一切情狀，量處如主文所示之刑。
據上論結，應依刑事訴訟法第三百六十九條第一項前段、第三百六十四條、第二百九
十九條第一項前段、刑法第三百二十五條第一項、第十九條第二項，判決如主文。
本案經檢察官林炳雄到庭執行職務。
中    華    民    國      九十      年       一       月      二十      日
                              臺灣高等法院高雄分院刑事第七庭
                                  審判長法官  王光照
                                        法官  黃壽燕
                                        法官  黃仁松
右正本證明與原本無異。
如不服本判決，應於判決送達後十日內向本院提出上訴狀，其未述理由者並應於提
出上訴狀後十日內向本院補提理由書（應附繕本)。
                                      書記官  郭蘭蕙
中    華    民    國      九十      年       一       月     二十九     日
附錄：本判決論罪科刑法條：
中華民國刑法第三百二十五條第一項：
意圖為自己或第三人不法之所有，而搶奪他人之動產者，處六月以上五年以下有期徒
刑。
                                                                        Ｋ


司法院資訊處製作；財團法人民間司法改革基金會備份。
